臺灣高等法院高雄分院刑事判決　　　　　　　　　九十三年度上訴字第一二一一號
　　上　訴　人　台灣高雄地方法院檢察署檢察官
　　被　　　告　乙○○
右上訴人因被告誣告案件，不服臺灣高雄地方法院九十三年度訴字第五一六號中華民
國九十三年九月二十一日第一審判決（起訴案號：臺灣高雄地方法院檢察署九十二年
度偵字第四三八四號），提起上訴，本院判決如左：
    主  文
上訴駁回。
    理  由
一、公訴意旨略以：被告乙○○與丙○○前為高雄市新興區○○○路四八○號一樓「
    高匯新興大樓」管理委員會選舉之事迭生訴訟，互有心結，平時感情不睦。緣於
    民國（下同）八十九年八月四日下午二時二十分許，被告在該大樓一樓電梯口，
    欲向丙○○索取該大樓十四樓之鑰匙（因當日另案由台灣高雄地方法院法官前往
    十四樓勘驗現場），丙○○為保持現場之完整性，不願將鑰匙交予被告乙○○，
    並準備搭乘電梯上樓，被告乙○○見狀即上前與丙○○理論，二人發生爭執，並
    分別基於傷害之犯意，出手毆打對方，致雙方均受有傷害後，分別向臺灣高雄地
    方法院檢察署提出傷害告訴，嗣雙方均撤回告訴，由該署檢察官以八十九年度偵
    字第一九一一八號、第二三五八三號為不起訴處分確定。詎被告明知當日雙方曾
    互相出手毆打對方，竟意圖使丙○○受刑事處分，乃故意虛構：「伊（即被告）
    當時並未回手，也未有拉扯，沒有碰到丙○○」之詞，於九十年一月二日具狀向
    甲○○○署提出刑事告訴（九十年度偵字第一一二五號），誣指丙○○前案所提
    之傷害案件之告訴涉有誣告犯行，惟丙○○所涉之前開誣告案件，經本院以九十
    一年度上訴字第二七七號判決無罪確定。因認被告乙○○涉犯刑法第一百六十九
    條第一項之誣告罪嫌云云。
二、按犯罪事實應依證據認定之，無證據不得認定犯罪事實；又不能證明被告犯罪者
    ，應諭知無罪之判決，刑事訴訟法第一百五十四條第二項、第三百零一條第一項
    分別定有明文。而認定犯罪事實，所憑之證據，雖不以直接證據為限，間接證據
    亦包括在內，然無論直接或間接證據，其為訴訟上之證明，須於通常一般之人均
    不致於有所懷疑，而得確信其為真實之程度者，始得據之為有罪之認定，倘其證
    明尚未達到此一程度，而有合理性懷疑之存在時，即無從為有罪之認定，此亦有
    最高法院七十六年台上字第四九八六號判例可資參照。又誣告罪之成立，須其申
    告內容完全出於憑空捏造，若所告尚非全然無因，衹因缺乏積極證明致被誣告人
    不受訴追處罰者尚難遽以誣告論罪（最高法院四十三年台上字第二五一號判例參
    照）。基此，其所申告之事實，並非完全出於憑空捏造，或尚非全然無因，而只
    以不能積極證明為虛偽，或因證據不充分，致受誣告人不受追訴處罰者，不成立
    誣告罪；又告訴人所訴事實，不能證明其係實在，對於被訴人為不起訴處分（無
    罪）確定者，是否構成誣告罪，尚應就其有無虛構誣告之故意以為斷，並非當然
    可以誣告罪相繩（最高法院五十九年度台上字第五八一號判例參照）。
三、公訴意旨認被告涉犯誣告罪嫌，係以：告訴人丙○○於偵查中之指訴，證明本案
    之全部犯罪事實；被告於本案偵查中之陳述，證明被告曾以右手掌推告訴人肩膀
    之事實；被告於九十年度偵字第一一二五號案件中所為之陳述，證明被告虛構未
    曾出手而提出誣告告訴之事實；本院九十一年度上訴字第二七七號判決，證明告
    訴人被訴誣告案件經判決無罪確定之事實；八十九年度偵字第一九一一八號、第
    二三五八三號不起訴處分書，證明告訴人與被告互控傷害案件，因雙方撤回告訴
    後，經臺灣高雄地方法院檢察署檢察官為不起訴處分之事實；臺灣高雄地方法院
    九十年度訴字第二六二二號案件中所製作之勘驗筆錄，證明告訴人與被告確實曾
    互相毆打對方之事實。
四、訊據被告固坦承其於八十九年八月四日下午二時二十分許，在前開「高匯新興大
    樓」一樓電梯門口，因向告訴人索取鑰匙未果，告訴人撥開其擋住電梯之手後，
    其旋以右手掌推向告訴人之肩膀，嗣二人互控對方傷害，經雙方撤回告訴後，其
    即於九十年一月二日，具狀向甲○○○署對告訴人提起誣告之告訴之事實，惟堅
    詞否認有何誣告犯行，辯稱：我當時沒有出手毆打告訴人，一開始我用左手擋住
    電梯門，讓電梯無法關閉，告訴人則用右手撥開我的左手，同時我以右手搭在告
    訴人肩膀將告訴人往後推，告訴人又以右手毆打我的右臉頰，我後退倒地，罵了
    告訴人幾句，告訴人就搭電梯上樓了，我只有推告訴人一下，沒有再與告訴人拉
    扯，這不是攻擊、傷害，我是在作防禦，且我於告訴狀上亦未寫明我沒有推告訴
    人，我認為我沒有誣告等語。經查：
（一）被告與告訴人前因另案彼此互控傷害（下稱互控傷害案），嗣於偵查中，雙方
      均當庭撤回告訴，甲○○○署檢察官因而為不起訴處分之事實，有該署八十九
      年度偵字第一九一一八號、第二三五八三號不起訴處分書一份附卷可稽。又被
      告於檢察官八十九年十一月九日為不起訴處分後，旋在九十年一月二日，具狀
      向台灣高雄地方法院檢察署對告訴人提起誣告之告訴（下稱丙○○被訴誣告案
      件），並指稱：於上開互控傷害案件中，其未回手，也未有拉扯，沒有碰到告
      訴人等語。上開誣告案件，經檢察官以九十年度偵字第一一二五號提起公訴後
      ，經本院於九十一年四月十七日，以九十一年度上訴字第二七七號判決無罪確
      定，有本院判決書一份附卷足憑，固均堪認定，合先敘明。
（二）證人張金品於丙○○被訴誣告案一案偵查中具結後雖證稱：「看到乙○○一手
      押住電梯衝進去，乙○○用右手打丙○○右上身，打的時間很短，也用右腿踢
      到丙○○下身」等語（見九十年偵字第一一二五號卷第一三一頁），復據告訴
      人提出驗傷診斷證明書一紙。但證人張金品於該案偵查中另證稱：「丙○○在
      裡頭我沒有看到，因我站的地方看不到電梯裡面，所以我不確定丙○○有無打
      乙○○」云云（見九十年偵字第一一二五號卷第一三一頁），是證人張金品既
      無法看到電梯裡面之情境，如何能目睹並正確知悉被告以手及腳毆打站在電梯
      裡面之告訴人之身體部位？參以告訴人最後以左拳往外揮出，擊中站在電梯門
      縫中之被告臉部，被告退出電梯後，告訴人旋即上樓之事實，業據告訴人及被
      告於原審所自承，是告訴人毆打被告臉部之際，已非完全在電梯裡面，證人張
      金品證稱並未看見，反就發生在電梯裡面之情節得以詳實描述，亦與常情有違
      ；且證人張金品於該案偵查中又證稱：被告係在靠近地下室之電梯內（即面向
      三部電梯之最右側電梯）毆打告訴人，並當庭繪製案發現場圖附卷（見九十年
      度偵字第一一二五號卷第一三一頁、第一三四頁），惟衡以被告、告訴人均證
      稱案發地點係在中間之電梯內等語，足見證人張金品已無法正確指出案發地點
      ，故就其證述有關被告出手毆打告訴人並以腳踢告訴人腿部乙節，證人張金品
      之證詞，殊有疑義，不足為對被告不利認定之論據。又上開證人張金品具結後
      向檢察官所為之陳述，並無顯有不可信之情況，依刑事訴訟法第一百五十九條
      之一第二項規定，其陳述得為證據，併此敘明。
（三）又告訴人於其被訴誣告一案所提出之傷害現場錄影帶，經該案原審法院勘驗結
      果：「˙˙˙十四分二十五秒至三十六秒，二人互相出手毆打對方」，有勘驗
      筆錄可憑（見上開影印九十年訴字第二六二二號影印卷第五十六頁反面、五十
      七頁正面），但被告辯稱勘驗錄影帶結果所稱「二人互相出手毆打對方」係其
      所指出於反射作用推告訴人一下之情形，並非被告毆打告訴人之動作，而被告
      為一手殘缺之殘障者，其與告訴人在電梯口及電梯爭執中，於告訴人出手之際
      ，被告基於反射作用出手回擋，即屬可能。又丙○○於其被訴誣告一案，於偵
      查中陳稱：「錄影帶是分割式的，在十四分零七秒時被告就有打告訴人了，但
      是從畫面中看不到」（見上開影印卷第六十頁），亦僅屬告訴人片面之詞。
（四）又告訴人所提出之驗傷診斷書，雖記載告訴人：「右胸部挫傷、左大腿內部挫
      傷、左前臂外側擦傷、右手食指夾傷」等傷害，但被告並不否認案發當時有與
      告訴人爭執，並於爭執過程中電梯門有開、關多次，及爭執中基於反射作用推
      告訴人一下，於此種情形，告訴人因此而受有上開傷害，並非完全不可能，自
      難以此遽為被告確有基於傷害之犯意出手毆打告訴人之行為。
（五）又本院九十一年度上訴字第二七七號乙○○告訴丙○○誣告一案，雖經本院判
      決無罪確定，且該案本院判決記載：「˙˙˙告訴人既坦認曾對被告「出手」
      ，其時雙方所處位置，一在電梯內，一在電梯外，客觀上難認其所謂「出手」
      僅止非破壞性之軟性「推人」動作耳˙˙˙」等語（見該判決第三面），係該
      判決就客觀之事實而為論斷。而被告於本院辯稱：我主觀上認為我只有推告訴
      人一下，沒有毆打告訴人，所以我才認為告訴人告我傷害是誣告等語，又無證
      據足以證明被告確有出拳毆打及以腳踢擊之方式傷害告訴人之事實，但被告並
      未否認有推告訴人一下，故被告雖具狀以其「並未回手，也未有拉扯，沒有碰
      到丙○○」等語，對告訴人丙○○提出誣告罪之告訴，其主觀上乃認並無毆打
      及踢擊告訴人，消極否認有傷害犯行，而提出告訴主張告訴人係對其誣告。綜
      上所述，不能證明被告係憑空故意捏造不實事實之情事，縱其所指稱「並未回
      手，也未有拉扯，沒有碰到丙○○」等語，係其主觀之認知，與實情未盡相符
      ，亦與刑法誣告罪構成要件並不相符；此外，亦查無其他積極證據證明有何公
      訴人所指之犯行，自屬不能證明被告犯罪，自應為被告無罪判決之諭知。
五、原審因而以不能證明被告犯誣告罪，而為被告無罪之諭知，核無違誤；檢察官上
    訴意旨，猶認被告有誣告之犯意而指摘原判決不當，為無理由，應予駁回。
據上論斷，應依刑事訴訟法第三百六十八條，判決如主文。
本案經檢察官許月雲到庭執行職務。
中　　　華　　　民　　　國　　九十三　　年　　 十二 　　月　　三十一　　日
                              臺灣高等法院高雄分院刑事第五庭
                                      審判長法官  曾永宗
                                            法官  陳明富
                                            法官  邱永貴
右正本證明與原本無異。
檢察官如不服本判決應於收受本判決後十日內向本院提出上訴書狀，其未敘述上訴理
由者，並得於提起上訴後十日內向本院補提理由書狀（均須按他造當事人之人數附繕
本）「切勿逕送上級法院」。
被告不得上訴。
　　　　　　　　　　　　　　　　　　　　　書記官  梁雅華
中　　　華　　　民　　　國　　九十三　　年　　 十二 　　月　　三十一　　日
